臺灣高等法院刑事判決
110年度上訴字第2145號
上  訴  人  臺灣新北地方檢察署檢察官
被      告  沈○○




上列上訴人因被告家暴傷害案件，不服臺灣新北地方法院110年
度審訴字第302號，中華民國110年4月20日第一審判決（起訴案
號：臺灣新北地方檢察署109年度偵字第43553號），提起上訴，
本院判決如下：
    主  文
上訴駁回。
沈○○緩刑貳年，緩刑期間付保護管束。
    犯罪事實及理由
一、經本院審理結果，認第一審以被告沈○○所為係犯刑法第277
    條第1項之傷害罪，量處拘役40日，並諭知如易科罰金，以
    新臺幣1千元折算1日。核其認事用法及量刑均無不當，應予
    維持，除補充被告於本院審判程序之自白，餘均引用第一審
    判決書記載之事實及理由（如附件）。
二、檢察官據告訴人請求提起上訴之意旨略以：原審漏未考量被
    告為告訴人胞弟，無視告訴人罹患重症之身體狀況，仍為本
    案犯行，使告訴人身心受有極大影響，有再次斟酌量刑之必
    要等詞。
三、按量刑之輕重，屬於為裁判之法院得依職權自由裁量之事項
    ，苟其量刑已以行為人之責任為基礎，並斟酌刑法第57條所
    列一切情狀，在法定刑度內，酌量科刑，如無偏執一端，致
    明顯輕重失衡情形，不得遽指為不當或違法。原審判決關於
    科刑部分，業於理由內具體說明其審酌之依據及理由（見原
    判決理由欄四所載），係基於行為人之責任基礎，斟酌刑法
    第57條所列情狀，而為刑之量定，並無裁量權濫用或輕重失
    衡之情形。上訴意旨指摘原審判決量刑過輕，並無理由，應
    予駁回。
四、被告未曾因故意犯罪受有期徒刑以上刑之宣告，有本院被告
    前案紀錄表可稽，其未能控制情緒而傷害告訴人，固應予非
    難，惟考量其於審理時坦承犯行，並與告訴人成立和解，告
    訴代理人當庭表示希望法院給予被告緩刑之機會，有和解書
    及本院審判筆錄可憑（見本院卷第52、55頁），併考量本案
    係偶發事件，被告歷此偵審程序及刑之宣告，當知所警惕，
    認對於被告所宣告之刑，以暫不執行為適當，爰併宣告緩刑
    2年，以勵自新。並依家庭暴力防治法第38條第1項規定，諭
    知於緩刑期內付保護管束；又本案屬被告偶發犯行，其已和
    解並獲告訴人原諒，顯無另命被告於保護管束期間內，遵守
    同條第2項各款事項之必要，併此敘明。
據上論斷，應依刑事訴訟法第373條、第368條，刑法第74條第1
項第1款，家庭暴力防治法第38條第1項，判決如主文。
本案經檢察官陳怡廷提起公訴，檢察官李豫雙到庭執行職務。
中　　華　　民　　國　　110 　年　　9 　　月　　6 　　日
                  刑事第六庭  審判長法  官  劉方慈
                                    法  官  朱嘉川
                                    法  官　曹馨方
以上正本證明與原本無異。
如不服本判決，應於收受送達後20日內向本院提出上訴書狀，其
未敘述上訴之理由者並得於提起上訴後20日內向本院補提理由書
（均須按他造當事人之人數附繕本）「切勿逕送上級法院」。
                                    書記官　游秀珠
中　　華　　民　　國　　110 　年　　9 　　月　　6 　　日
--------------------------------------------------------
附件：臺灣新北地方法院刑事判決
                                    110年度審訴字第302號
公　訴　人　臺灣新北地方檢察署檢察官
被　　　告　沈○○　男　民國00年0月0日生
                    身分證統一編號：0000000000號
                    住○○市○○區○○○路000巷00號
                    居新北市○○區○○○路0段00號11樓之8
上列被告因家暴傷害案件，經檢察官提起公訴（109 年度偵字第
43553 號），被告於準備程序中就被訴事實為有罪之陳述，本院
合議庭裁定由受命法官獨任進行簡式審判程序，判決如下：
    主  文
沈○○犯傷害罪，處拘役肆拾日，如易科罰金，以新臺幣壹仟元
折算壹日。
    事  實
一、沈○○與乙○○係姊弟，2人間具有家庭暴力防治法第3條第4款
    所定之家庭成員關係。沈○○於民國109年10月12日上午6時15
    分許，在新北市○○區○○○路000巷00號5樓內，因細故與乙○○
    發生口角爭執，竟基於傷害他人身體之犯意，徒手推乙○○，
    致乙○○撞擊牆壁，乙○○因而受有右手掌、右前臂、左前臂、
    右膝鈍挫傷併瘀傷、頭部鈍挫傷併右眼瘀傷等傷害（起訴書
    誤載為頭部損傷併左側眼臉及眼周圍區域鈍傷及左側耳鈍傷
    、左側聽力受損等傷害，業經檢察官當庭更正）。
二、案經乙○○訴由新北市政府警察局三重分局報告臺灣新北地方
    檢察署檢察官偵查起訴。
    理  由
一、被告沈○○所犯非死刑、無期徒刑、最輕本刑為3 年以上有期
    徒刑之罪或高等法院管轄之第一審案件，其於本院準備程序
    進行中就被訴事實為有罪之陳述，經告知簡式判程序之旨，
    並聽取檢察官、被告之意見後，本院合議庭裁定由受命法官
    獨任行簡式審判程序。又因改行簡式審判程序之故，依刑事
    訴訟法第159 條第2 項之規定，本件並無同法第159 條第1 
    項傳聞法則之限制，合先敘明。
二、上揭犯罪事實，業據被告於本院中坦承不諱（見本院卷第47
    頁、第52至54頁），核與證人即告訴人乙○○於警詢及偵查中
    之證述相符（見臺灣新北地方檢察署109 年度偵字第43553 
    號卷【下稱偵卷】第9 至11頁、第45至46頁），並有指認犯
    罪嫌疑人紀錄表1 份（見偵卷第13至15頁）、新光吳火獅紀
    念醫院乙種診斷證明書1 紙（見偵卷第17頁）、新北市立聯
    合醫院乙種診斷書1 紙（見偵卷第19頁）、新北市政府警察
    局三重分局大有派出所之受理刑事案件報案三聯單、受理各
    類案件紀錄表各1 紙（見偵卷第21至23頁）等在卷可稽，足
    認被告前揭任意性自白核與事實相符，堪予採信。又告訴人
    於本案所受之傷勢係右手掌、右前臂、左前臂、右膝鈍挫傷
    併瘀傷、頭部鈍挫傷併右眼瘀傷等傷害，此有新光吳火獅紀
    念醫院乙種診斷證明書1 紙在卷可佐（見偵卷第17頁），起
    訴書將此部分誤載為被告所受之傷勢，然此部分業經檢察官
    當庭更正（見本院卷第45頁），附此敘明。綜上，本案事證
    明確，被告犯行堪以認定，應依法論科。
三、按家庭暴力防治法所稱之「家庭暴力」者，謂家庭成員間實
    施身體、精神或經濟上之騷擾、控制、脅迫或其他不法侵害
    之行為；又家庭暴力罪者，謂家庭成員間故意實施家庭暴力
    行為而成立其他法律所規定之犯罪，家庭暴力防治法第2條
    第1款、第2款分別定有明文。查被告與告訴人間係姊弟，經
    其2人供述在卷（見偵卷第39頁、第45頁），2人間具有家庭
    暴力防治法第3條第4款所定之家庭成員關係。被告所為傷害
    犯行，係屬家庭成員間實施身體上不法侵害之行為，構成家
    庭暴力防治法之家庭暴力罪，惟因家庭暴力防治法對此並無
    刑罰規定，自應依刑法規定論處。核被告所為，係犯刑法第
    277條第1項之傷害罪。
四、爰審酌被告為智識成熟之成年人，本應以理性方式處理與告
    訴人間之糾紛，竟未能理性控制情緒，率爾以暴力相向，造
    成告訴人受有前揭傷勢，顯無尊重他人權益之觀念，所為實
    有不該，且迄今尚未與告訴人達成和解，取得告訴人諒解。
    惟念被告前無類似罪質之犯行經法院論罪科刑之紀錄，有臺
    灣高等法院被告前案紀錄表在卷足稽，足見其平素應非逞凶
    鬥狠、恣意妄為之輩，且於本院中終能坦承犯行，態度尚可
    ；復衡以被告自述其智識程度為高中、為自營業者、須扶養
    女兒（見本院卷第54頁），暨其犯罪之動機、目的、手段、
    犯罪時所受之刺激、及告訴人所受之傷勢等一切情狀，量處
    如主文所示之刑，並諭知如主文所示易科罰金之折算標準。
據上論斷，應依刑事訴訟法第273 條之1 第1 項、第299 條第1
項前段，刑法第277 條第1 項、第41條第1 項前段，刑法施行法
第1 條之1 第1 項，判決如主文。
本案經檢察官陳怡廷提起公訴，檢察官徐綱廷到庭執行職務。
中　　華　　民　　國　 110　　年　　 4　  月　  20　  日
                  刑事第二十五庭  法　官  葉逸如
上列正本證明與原本無異。
如不服本判決，應於判決送達後20日內敘明上訴理由，向本院提
出上訴狀 (應附繕本) ，上訴於臺灣高等法院。其未敘述上訴理
由者，應於上訴期間屆滿後20日內向本院補提理由書「切勿逕送
上級法院」。
                                  書記官  羅婉嘉
中　　華　　民　　國　 110　　年　　4 　　月　　21　　日
附錄本案論罪科刑法條全文：
中華民國刑法第277 條第1 項
傷害人之身體或健康者，處5 年以下有期徒刑、拘役或50萬元以
下罰金。